臺灣臺北地方法院民事裁定
110年度重訴字第585號
聲  請  人
即  原  告  陳峻忠  
            陳峻郎  

共      同
訴訟代理人  張炳煌律師
            汪懿玥律師
相  對  人
即追加原告  黃明堂  
相  對  人  朱麗碧  
            黃志隆  
            黃志廷  
            黃明山（Huang Ming Shan） 


            黃明堂  
            黃品傑  

            黃品翔  

            黃于軒  
            黃穗妘    同上
兼
被      告  黃羽柔  

            黃羽捷  
            黃柏盛  
            黃柏穎  
兼 上 1 人
法定代理人  巫秀鳳  
上  5   人
訴訟代理人  陳明暉律師
複  代理人  郭令立律師
被      告  黃陳富美
            黃憲文  

共      同
訴訟代理人  許博凱律師
            楊昀芯律師
被      告  黃雪卿  
            黃雪貞  
            黃雪容  
            黃雪莉  
            黃貝  
            黃貝玲  
            黃貝琪  
上列聲請人與被告間請求損害賠償等事件，原告聲請追加相對人
為原告，本院裁定如下：
    主  文
一、相對人朱麗碧、黃志隆、黃志廷、黃明山、黃品傑、黃品翔
    、黃于軒、黃穗妘應於本裁定送達5日內追加為原告，逾期
    未追加者，視為已一同起訴。
二、聲請人聲請裁定命相對人巫秀鳳、黃羽柔、黃羽捷、黃柏盛
    、黃柏穎於一定期間內追加為原告之部分，聲請駁回。
    理  由
一、按訴訟標的對於數人必須合一確定而應共同起訴，如其中一
    人或數人拒絕同為原告而無正當理由者，法院得依原告聲請
    ，以裁定命該未起訴之人於一定期間內追加為原告。逾期未
    追加者，視為已一同起訴。法院為前項裁定前，應使該未起
    訴之人有陳述意見之機會，民事訴訟法第56條之1第1、2項
    分別定有明文。又按「訴狀送達後，原告不得將原訴變更或
    追加他訴。但有下列各款情形之一者，不在此限：一、被告
    同意者。二、請求之基礎事實同一者。三、擴張或減縮應受
    判決事項之聲明者。四、因情事變更而以他項聲明代最初之
    聲明者。五、該訴訟標的對於數人必須合一確定時，追加其
    原非當事人之人為當事人者。六、訴訟進行中，於某法律關
    係之成立與否有爭執，而其裁判應以該法律關係為據，並求
    對於被告確定其法律關係之判決者。七、不甚礙被告之防禦
    及訴訟之終結者。被告於訴之變更或追加無異議，而為本案
    之言詞辯論者，視為同意變更或追加」，民事訴訟法第255
    條固有明文。惟按原、被告在訴訟程序中本係居於對立之地
    位，利害完全相反，則若容許追加對造之被告為原告，將使
    該被追加之原告於本件訴訟一方面係原告，一方面又為訴訟
    之對造當事人，顯有失訴訟之對立性，自屬不應准許（最高
    法院105年度台再字第7號、104年度台上字第773號民事判決
    、最高法院63年度第4次民庭庭推總會議決議㈢參照、最高法
    院110年度台上字第3200號判決意旨參照）。
二、聲請意旨略以：
  ㈠聲請人為黃榮圖之繼承人，黃榮圖已於民國90年8月31日死亡
    ，法定繼承人有配偶朱麗碧、黃明山、黃明煌、黃明仁、黃
    明德、黃明堂、黃志隆、黃志廷及原告陳峻忠、陳峻郎，嗣
    後因黃明仁、黃明德、黃明煌於同日因槍擊事件死亡，其中
    黃明仁之繼承人為巫秀鳳、黃羽柔、黃羽捷、黃柏盛、黃柏
    穎；黃明德之繼承人為黃于軒、黃穗妘；黃明煌之繼承人為
    黃品傑、黃品翔。
  ㈡本件係因黃榮圖在世時，與兄弟黃固榮、黃杏中及其他人合
    資購買新北市○○區○○○段000○000號地號土地（下稱系爭土地
    ），並將合資購買之土地委由黃固榮統一管理及全權處理土
    地整體買賣事宜，若有出售，則依出資比例分配盈餘。惟原
    告於108年5月21日參加合資會議時，發現黃固榮擅自於93年
    2月間將系爭土地設定最高限額抵押權9,600萬元抵押權予彰
    化商業銀行（下稱彰化商銀），以擔保黃明仁個人向彰化商
    銀借款8,000萬元。嗣系爭土地於95年間出售，黃固榮本應
    要求黃明仁清償8,000萬元借款以塗銷抵押權，然竟逕由買
    受人扣減同額價款用以償付彰化商銀8,000萬元借款，以塗
    銷抵押權登記。黃固榮嗣未要求黃明仁償還上開8,000借款
    ，而由黃榮圖全體繼承人之債務處理，並逕自以應分配給黃
    榮圖全體繼承人之分配款中扣除。因黃榮圖死亡後，黃榮圖
    之繼承人間發生繼承權爭議訴訟，迄今未辦理遺產分割，而
    本件原告請求被告給付金錢之權利為黃榮圖之遺產，為原告
    及追加原告等人公同共有，而有合一確定之必要，故依民事
    訴訟法第56條之1第1項規定，請求命未共同起訴之相對人於
    一定期間內追加為原告等語。
三、經查：
  ㈠本院於110年8月11日將原告聲請追加原告之書狀繕本依民事
    訴訟法第56條之1第2項規定通知追加原告等14人（本院卷一
    第229頁以下），其中黃明堂已同意追加為原告（本院卷三
    第201頁），本院即逕將其列為追加原告，不另就聲請人此
    部分聲請為准駁。而黃品傑、黃品翔於110年12月2日提出民
    事陳報狀拒絕追加為原告（本院卷二第259頁以下），巫秀
    鳳、黃羽柔、黃羽捷、黃柏盛、黃柏穎等5人則於110年8月2
    7日具狀表示拒絕追加為原告（本院卷第327頁以下），至朱
    麗碧、黃志隆、黃志廷、黃明山、黃于軒、黃穗妘則均未表
    示意見。
  ㈡相對人黃品傑、黃品翔雖表示因對原告主張之情形不同意，
    拒絕追加為原告等情（本院卷二第259頁以下），然核其理
    由僅為黃品傑、黃品翔個人擔任本件訴訟原告之意願，難認
    會因追加結果而與黃品傑、黃品翔自身法律上利害關係相衝
    突，聲請人依其主張之原因事實乃為伸張、防衛其繼承之權
    利所必要，且在法律上非顯無理由，若相對人黃品傑、黃品
    翔拒絕同為原告，將使聲請人之當事人不適格，則應准予同
    意追加為原告。另相對人朱麗碧、黃志隆、黃志廷、黃明山
    、黃于軒、黃穗妘均未表示意見，爰依首揭規定，裁定命相
    對人黃品傑、黃品翔、朱麗碧、黃志隆、黃志廷、黃明山、
    黃于軒、黃穗妘均應於本裁定送達後5日內追加為原告，逾
    期未追加，即視為已一同起訴。
  ㈢至相對人巫秀鳳、黃羽柔、黃羽捷、黃柏盛、黃柏穎則為本
    件被告，顯然與聲請人之利害關係相反，聲請人事實上無法
    得相對人巫秀鳳、黃羽柔、黃羽捷、黃柏盛、黃柏穎之同意
    共同起訴，而聲請人聲請追加相對人巫秀鳳、黃羽柔、黃羽
    捷、黃柏盛、黃柏穎為原告，將使相對人巫秀鳳、黃羽柔、
    黃羽捷、黃柏盛、黃柏穎同時為原告及被告，欠缺訴訟地位
    對立性之訴訟成立要件，並不合法，此部分之聲請，自不應
    准許，應予駁回。
四、依民事訴訟法第56條之1第1項，裁定如主文。
中　　華　　民　　國　　111 　年　　12    月　　13  　日
                  民事第二庭  法  官  林怡君
以上正本係照原本作成。
如不服本裁定應於送達後10日內向本院提出抗告狀，並繳納抗告
費新臺幣1,000元。　　　　　　　　　
中　　華　　民　　國　　111 　年　　12　　月　　13　　日
                              書記官  林昀潔 